最高法院刑事判決　　　　　　　　　　　　　　　九十一年度台上字第一○三三號
　　上　訴　人　台灣高等法院高雄分院檢察署檢察官
　　被　　　告　甲○○
右上訴人因被告違反毒品危害防制條例案件，不服台灣高等法院高雄分院中華民國九
十年十一月二十七日第二審判決（九十年度上訴字第一五四二號，起訴案號：台灣屏
東地方法院檢察署九十年度偵字第四○號），提起上訴，本院判決如左：
    主  文
原判決撤銷，發回台灣高等法院高雄分院。
    理  由
本件原判決以公訴意旨略稱：被告甲○○意圖營利，於民國八十九年十二月十九日晚
上十一時二十五分前之某時，由不知情之黃建忠騎乘機車，載至屏東縣潮州鎮○○路
「茂隆骨科」醫院前，將第二級毒品安非他命一小包，以新台幣（下同）一千元之代
價，販賣予某姓名年籍不詳之男子。嗣於同日二十三時二十五分許，攜帶安非他命二
包（毛重十五點五公克），分裝夾鏈袋一大包及現金五千元，至同鎮省道台一線與四
維路口之「宛庭檳榔攤」時，為警查獲。因認被告涉犯毒品危害防制條例第四條第二
項之販賣第二級毒品罪嫌云云。經審理結果，以不能證明被告有販賣安非他命之犯行
，因而撤銷第一審之科刑判決，改判諭知被告無罪，固非無見。
惟按：(一)證人之陳述前後不符時，究竟何者為可採，法院應本其自由心證予以斟酌，
非謂一有不符，即應認其全部均為不可採信。又判決所記載之證據及理由，必須與卷
內之訴訟資料相適合，否則即屬證據上理由矛盾。原判決認不能證明被告有販賣安非
他命之犯行，係以證人黃建忠雖於警訊時為不利於被告之證言，然黃建忠嗣後已翻異
前供，尚難以其前後不一之陳述及扣案之少量安非他命、數只空袋，遽認被告犯罪，
為其主要之論據。然依卷內資料，證人黃建忠於警訊時，證稱：「當時（指為警查獲
時）我和甲○○在現場，甲○○發現警方到檳榔攤臨檢時，慌忙從褲子的兩邊的口袋
中拿出安非他命毒品、分裝袋、現金丟棄在地上，該批物品是甲○○所有的」、「就
在我們相偕前往『宛庭』檳榔攤之前，甲○○叫我先載他至潮州鎮○○路茂隆骨科前
，與一輛不詳車號之自小客車接頭，我親眼看到甲○○給對方一小包安非他命毒品，
對方給甲○○新台幣壹仟元」等語（見影印警卷第四頁背面、第五頁），就公訴人起
訴被告之犯罪事實，已為具體詳細之指證。又扣案之安非他命二包毛重達十五點五公
克，縱非鉅量，亦非微少；分裝袋則為一大包，並非僅祇數只（見影印警卷第九頁背
面所附「帶案保管或扣留物品」表），是證人黃建忠於第一審及原審訊問時，雖否認
前詞，然其於警訊時不利於被告之陳述，得否與被告於為警查獲時所持有之前揭安非
他命、供販賣分裝用之空袋一大包暨現金等證物，相互補強利用，而使本件之犯罪事
實獲得確信，自應詳查審認，俾釐清事實之真相。原判決以上開證人之陳述前後不符
，即悉予摒棄不取，並認扣押之分裝袋僅有數只，而為有利於被告之論斷，難謂無調
查職責未盡、判決理由矛盾及理由不備之違背法令。(二)已受請求之事項未予判決者，
其判決當然為違背法令，刑事訴訟法第三百七十九條第十二款定有明文。本件被告於
為警查獲時，持有安非他命等情，業據公訴人載明於起訴書犯罪事實欄內，應認為已
經起訴，原審就此部分被告應否成立犯罪，並未論述審判，非無已受請求之事項未予
判決之違背法令。以上或為檢察官上訴意旨所指摘，或為本院得依職權調查之事項，
應認原判決有撤銷發回之原因。末按公訴人另以：被告自八十八年二月間起，至同年
十月間止，連續多次在屏東縣潮州鎮，販賣安非他命予林吉隆、鍾坤賢、廖明笙等人
，涉犯販賣第二級毒品罪嫌云云，而移送本院併案審理部分，與本件有無裁判上一罪
之關係？是否為起訴效力所及？案經發回，宜一併注意。
據上論結，應依刑事訴訟法第三百九十七條、第四百零一條，判決如主文。
中      華      民      國    九十一    年      二      月    二十七    日
                              最高法院刑事第十庭
                                  審判長法官  林  增  福
                                        法官  邵  燕  玲
                                        法官  吳  昆  仁
                                        法官  陳  世  雄
                                        法官  惠  光  霞
      右正本證明與原本無異
                                              書  記  官
中      華      民      國    九十一    年      三      月      五      日
